【裁判字號】    89,易,715
【裁判日期】    900309
【裁判案由】    詐欺
【裁判全文】
台灣基隆地方法院刑事判決                          八十九年度易字第七一五號
    公  訴  人  台灣基隆地方法院檢察署檢察官
    被      告  甲○○
右列被告因詐欺案件，經檢察官提起公訴（八十九年度偵字第二六八六號），本院判
決如左：
    主    文
甲○○無罪。
    理    由
一、公訴意旨略以：緣被告甲○○於民國八十八年八、九月間，在跳蚤雜誌刊登販賣
    手機之廣告。證人丙○○乃透過該廣告所留之手機門號，與被告接洽後，以新台
    幣（下同）五千元匯入被告在台南市東區德高厝郵局之帳戶，而購買得一支手機
    。告訴人乙○○得悉後，以證人所告知之該手機門號，並於八十八年十二月三十
    日、八十八年十二月三十一日，三次匯入被告之帳戶，一共十一萬八千元，向被
    告購買手機一批；詎被告意圖為自己不法之所有，於取得價金後，拒將手機寄交
    告訴人。八十九年三月間，告訴人前往台南找到被告，被告否認上情時，告訴人
    始知受騙，因認被告涉有刑法第三百三十九條第一項之詐欺取財罪嫌云云。
二、公訴人認為被告涉有前述罪嫌，係以右揭事實業據告訴人指訴綦詳，並告訴人匯
    款資料及被告帳戶存提款明細表在卷可稽，而為其論據。
三、訊據被告堅決否認其有詐欺取財之犯行，辯稱：其從事旅行社業務，並未出售手
    機給告訴人，直到告訴人來訪時，其才知台南之帳戶存摺及印章連同提款卡早已
    遺失，其才申報遺失；因其提款密碼寫在提款卡封套上，故是何人使用其遺失之
    帳戶進出款項，其並不知情；何況，其確有多張存摺並未使用等語，並提出數張
    存摺為證，本院閱後發還。
四、按犯罪事實應依證據認定之，無證據不得推定其犯罪事實，刑事訴訟法第一百五
    十四條定有明文。次按刑法第三百三十九條第一項之詐欺取財罪，係以行為人意
    圖為自己或第三人不法之所有，以詐術而取得財物為其構成要件。苟行為人並無
    上述不法之意圖，或欠缺詐欺取財之故意，或並無詐術之實行，自與詐欺取財罪
    之構成要件不合。何況，告訴人或被害人與被告之利益相反，其指述係以使被告
    受有罪判決為其主要目的，因此，不得僅以其指述而為有罪判決之唯一證據。其
    次，在證據法則上，補強證據必須補強至任何人均無可置疑之地步，始足據以論
    罪；其尚有疑者，利益應歸被告，依「罪疑利益歸被告原則」，仍應為有利被告
    事實之認定。申言之，當證據資料尚有對被告有利之存疑時，如無法依客觀方法
    排除此項合理之可疑，則依「罪疑利益歸被告原則」，不得以此項證據資料作為
    有罪判決之依據。再者，認定被告有罪之事實應憑證據；如未能發現相當之證據
    ，或證據不足以證明，自不能以推測或擬制之方法，以為裁判之基礎；且認定事
    實所憑之證據，其為訴訟上之證明，須達於通常一般人均不致有所懷疑，而得確
    信其為事實之程度者，始得據為有罪之認定；倘其證明尚未達到此一程度，而有
    合理之懷疑存在時，尚難為有罪之認定基礎；苟積極證據不足為不利於被告事實
    之認定時，即應為有利於被告之認定，更不必有何有利之證據（最高法院三十年
    上字第八一六號、四十年台上八六號、七十六年台上字第四九八六號判決參照）
    。徵諸被告既無自證己罪之義務，更無自證無罪之義務，此乃當然之法理。
五、本案告訴人匯款進入被告之帳戶，該帳戶經人以提款卡將匯款提走等情，雙方並
    不爭執，並有前述被告帳戶存提款明細表在卷可稽，自係真實無訛。其次，告訴
    人既自承聯絡買賣者係其妻，其妻表示對方之聲音並非被告（偵查卷第十四頁）
    ，則被告並非賣方之聯絡人無訛。準此，本案關鍵在於被告所辯其帳戶存摺、印
    章及提款卡遺失，其不知情，亦即被告辯提款之人係盜取或拾獲存摺、印章及提
    款卡之人，是否可信，亦即有無可能？對此，依常情而言，存摺、印章及提款卡
    屬於重要之物，應會慎重保管；如有遺失或失竊，應迅速報警並掛失；提款密碼
    尤不輕易示人或寫在明顯處。被告既稱遺失帳戶存摺、印章及提款卡，又未報警
    並掛失，更將提款密碼記在提款卡封套上，固然違背常情；然則，其所辯內容並
    非不可能存在。何故？現今一人持有多張存摺、印章及提款卡者，所在多有；平
    時有數帳戶而未使用者，亦非少數；將密碼記於存摺、提款卡封套或其他處所者
    ，尤非少見。因此，被告所辯內容不過不合一般常情，並非已無存在之空間。就
    此進而推之，該詐欺告訴人匯款並提領匯款之人，或為被告，或為被告之共犯，
    固有可能；然其或為拾得或竊得存摺、印章及提款卡之人，或為被告身邊得以利
    用該存摺、印章及提款卡之人，亦無法排除其可能。因此，本案之證據不足以包
    圍被告之辯解，亦即被告之辯解有可能為真，就客觀而言，即為有利被告之合理
    可疑存在，在無客觀方法以排除此項合理可疑時，依前述罪疑利益歸被告原則，
    應為有利於被告之認定，不能僅以其帳戶進出告訴人之匯款，進而推定其有竊盜
    之犯行。此外，復查無其他積極證據足以證明被告有竊盜之犯行，揆諸前述規定
    ，不能證明被告犯罪，自應為其無罪之諭知。
六、據上論斷，應依刑事訴訟法第三百零一條第一項而判決如主文。
本案經檢察官黃士元到庭執行職務。
中      華      民      國    九十      年      三      月      九      日
                                    台灣基隆地方法院刑事庭
                                        法  官  陳  志  祥
右正本證明與原本無異。
對於本件判決如有不服，應於收受送達後十日內，向本院提出上訴書狀，上訴於臺灣
高等法院，並按他造當事人之人數附具繕本。
中      華      民      國    九十      年      三      月    十五      日
                                        書記官  陸  清  敏


司法院資訊處製作；財團法人民間司法改革基金會備份。
